【裁判字號】    97,易,854
【裁判日期】    980526
【裁判案由】    竊盜
【裁判全文】
臺灣基隆地方法院刑事判決               97年度易字第854號
公  訴  人  臺灣基隆地方法院檢察署檢察官
被      告  戊○○
                    現另案於臺灣基隆監獄執行中
上列被告因竊盜等案件，經檢察官提起公訴（97年度偵字第1663
、1925號），本院判決如下：
    主    文
戊○○結夥三人以上竊盜，累犯，處有期徒刑玖月；又收受贓物
，累犯，處有期徒刑參月；又收受贓物，累犯，處有期徒刑參月
。應執行有期徒刑壹年貳月。
    犯罪事實
一、戊○○前因違反毒品危害防制條例案件，經臺灣基隆地方法
    院於民國91年11月26日以91年度訴字第596號判處有期徒刑7
    月確定；另因違反毒品危害防制條例案件，經臺灣高等法院
    於94年1月13日以94年度軍上字第1號判處有期徒刑1年確定
    ；再因竊盜、詐欺案件，經臺灣臺南地方法院於94年9月5日
    判處應有期徒刑6月確定，上開4案件合併定應執行刑為有期
    徒刑1年5月確定。又因違反毒品危害防制條例案件，經臺灣
    基隆地方法院於95年5月10日以95年度訴字第192號及同法院
    於95年8月22日以95年度易字第291號分別判處有期徒刑1年
    及4月確定，復因竊盜案件，經法院判處有期徒刑5月確定，
    上開3案嗣經減刑並合併定應執行刑為有期徒刑9月15日確定
    ；上開二刑期經接續執行，已於96年 7月16日執行完畢，猶
    不知悔改，分別為下列竊盜、收受贓物行為：
  (1)與己○○（此部分犯行，業經本院以97年度易字第493號判
    處有期徒刑7月）及真實姓名年籍不詳之某成年男子，結夥
    三人共同基於意圖為自己不法所有之犯意聯絡，於96年12月
    29日21時許，至基隆市○○區○○路37號3樓網路遊俠網咖
    店內，推由戊○○與真實姓名年籍不詳之某成年男子先向當
    時於該店內消費之乙○○佯稱：「渠等友人被乙○○毆打而
    於今日派渠等代表前來談判」云云，誘使乙○○離開座位，
    再由己○○趁機竊取乙○○置於座位上之背包1只（內裝有
    身分證、健保卡、學生證、駕駛執照、行車執照、郵局提款
    卡各1枚、現金新臺幣約300至400元、MP4記憶卡2張等物）
    ，得手後將財物朋分花用殆盡。嗣經乙○○返回座位後發覺
    物品遭竊，報警處理，員警藉由網路遊俠網咖店內之監視器
    翻拍畫面循線查獲。
  (2)明知不詳姓名年籍之人於96年12月15日18時30分後至同月19
    日17時45分間某時許，在不詳之地點，所交付之NOKIA6101
    型號行動電話1支，係來路不明之贓物（序號為00000000000
    0000，價值約2000元，係郭馨誼所有，交由其弟甲○○所使
    用，於96年12月15日18時30分許，在基隆市○○街97號旁巷
    口遭不明人士搶奪），竟基於收受贓物之犯意，予以收受後
    ，於同年月19日17時45分許，至基隆市○○路96號瀚通訊行
    ，以1200元之代價出售予不知情之負責人林坤榕。
   (3)明知己○○於97年2月5日13時至15時30分間某時，在基隆
     地區某處，所交付之NOKIA5700型號行動電話1支，係來路
     不明之贓物（序號000000000000000，該行動電話係己○○
     於同日13時許，夥同不詳姓名年籍之人在基隆市○○路1號
     樓梯口，向丁○○詐騙而來），竟基於收受贓物之犯意，
     予以收受後，於同日15時30分許，至同上通訊行以3000元
     代價出售予不知情之負責人林坤榕。
二、案經基隆市警察局第一分局報請臺灣基隆地方法院檢察署檢
    察官偵查起訴。
    理    由
一、訊據被告戊○○固坦承犯罪事實欄(2)、(3)所載之收受贓物犯
    行，及竊取乙○○置於網咖內背包之犯行，惟辯稱：「竊取
    乙○○之事與該不詳姓名男子無關，那個人雖然跟在我身後
    ，但他不知道我要做什麼，也不認識那個人」云云，惟查：
  (1)證人乙○○於本院結證稱「有兩個人把我調出去，他們的長
    相現在我已經不認得了，我只能夠依據錄影帶。他們兩人其
    中1人跟我說，他們的朋友被打，意思是我打的，我今天跑
    不掉了，他朋友等一下就要來了，叫我不要想溜，叫我跟他
    們到外面去講。當天我發燒，人不舒服，他們態度也不好，
    所以我就跟著出去了，出去後他們其中1人問我身上有無證
    件，我說都在包包裡，後來他們好像說朋友要來了，就往樓
    梯走下去，我看他們走樓梯要下去我就趕快回到座位，回到
    座位就發現我的包包不見了... 那2人離開時也是一起離開
    的... 警察播放光碟給我看時我才回想起我有看到我跟己○○擦身而過，但當時他將我的背包背在後面，所以我沒有發
    現」等語，與其於偵訊中證述被誘騙外出離開座位、嗣後發
    現背包被竊之過程始終相符（見97年度偵字第1925號卷第45
    -46頁），堪以採信。
  (2)又經本院當庭勘驗網路遊俠網咖店監視器錄影光碟，顯示「
    畫面為網路遊俠網咖店三樓門口處，21時2分29 秒時看見3
    名男子依序相互交談，往門口走去，身穿藍色外套者為被告
    戊○○，身穿土黃色背心者為己○○，另一名男子，頭戴鴨
    舌帽，依序往門口走去，過程中，該名頭戴鴨舌帽男子先開
    門，開啟玻璃門外出，旋即回到網咖內尾隨己○○與戊○○
    至畫面右下方。於21時3分21秒時，頭戴鴨舌帽男子走在前
    面先開啟玻璃門，接著戊○○、被害人乙○○跟隨在後，依
    序走出玻璃門外。21時4分4秒之際，看見己○○身背被害人
    乙○○之黑色背包，一邊打手機，開啟玻璃門走出門外。21
    時4分17秒時，乙○○看似不清楚狀況的樣子，開啟玻璃門
    回到網咖內」，被告（身穿藍色外套）與某不詳年籍成年男
    子（頭戴鴨舌帽）、共犯己○○（身穿土黃色背心）於作案
    前先相互交談，某不詳年籍成年男子（頭戴鴨舌帽）於被告
    誘騙乙○○離開座位之過程中始終參與，更於乙○○遭誘騙
    離開網咖座位外出之際，走在最前方引導，按行為人參與構
    成要件行為之實施，並不以參與構成犯罪事實之全部或始終
    參與為必要，即使僅參與構成犯罪事實之一部分，或僅參與
    某一階段之行為，亦足以成立共同正犯；故共同實施犯罪行
    為之人，在合同意思範圍以內，各自分擔犯罪行為之一部，
    相互利用他人之行為，以達其犯罪之目的者，即應對於全部
    所發生之結果，共同負責（最高法院28年上字第31 10號判
    例參照），本件被告既以誘騙被害人離開座位之方式遂行竊
    盜行為，該不詳年籍成年男子全程參與誘騙被害人之過程，
    顯已明確知悉被告誘騙被害人乙○○離開座位之目的係方便
    共犯己○○下手行竊，其3人在合同意思範圍以內，各自分
    擔犯罪行為之一部，相互利用他人之行為，自屬共犯無疑。
    證人己○○雖附和被告之辯解，於本院證稱「行竊手法是與
    戊○○要進入網咖上樓梯時一起想的，沒有與頭戴鴨舌帽的
    男子一起行竊」云云，不僅與本院勘驗網咖監視器光碟結果
    不符，且與其於警詢中自承「我們3人共同進入網咖，由戊○○與其友人上去閣樓叫一位類似學生的男子，戊○○不知
    道跟對方說什麼，隨後他們2個就將該學生帶離開座位外出
    至門口處，我就趁那時候將該學生皮包拿走，我在門口有看
    見他們3人在談話，我就下樓離開」等語不符，顯係迴護被
    告之詞，難以採信。
  (3)至起訴書雖記載被告此部分竊盜犯行係與共犯己○○、「郭
    明玉」共犯，然證人即基隆市警察局第一分局員警柯志宏於
    本院證稱「有請疑似嫌犯的郭明玉來詢問，但事實上郭明玉
    是一名學生，面貌與本案錄影帶內頭戴鴨舌帽的人看起來完
    全不同，年紀也不符合，來製作筆錄的郭明玉年紀只有17歲
    我們是用郭明玉的名字去查詢全省的戶政資料，查訪的結果
    ，最接近的郭明玉就是住在樹林的那一位，但請他來製作筆
    錄的結果，發現與本案無關，關於監視錄影器相片上的男子
    我有請教我同仁，有同仁有印象，但是還是沒有辦法查出真
    實的年籍資料」等語，並有基隆市警察局第一分局98年4月
    17日基警一分偵字第0980101994號函暨所附郭明玉警詢筆錄
    在卷可參（見本院卷第79-82頁），是雖依上開證據可認定
    被告係與某不詳年籍成年男子（監視器畫面中頭戴鴨舌帽）
    、共犯己○○共同實施本件竊盜犯行，然無從確認該名頭戴
    鴨舌帽成年男子之真實姓名，附予敘明。
  (4)此外，復有證人即被害人甲○○、丁○○、庚○○於偵查中
    證述遭詐騙、遭搶奪情節相符（見97年度偵字第1663號卷第
    23 至25頁、第96至99頁、第137至138頁、第149頁、第33至
    36頁），證人林坤榕證述被告持上開行動電話2支變賣之經
    過（見97年度偵字第1663號卷39-41頁），並有搜索扣押照
    片9張、手機買賣切結書影本2份、扣押物品清單1份、錄影
    翻拍照片7張等證物在卷可稽（見97年度警聲搜字第320號卷
    第27至31頁、第11至17頁、第141頁、97年度偵字第1663號
    卷第11、16頁、97年度偵字第1925號卷第10-13頁），足認
    被告關於收受贓物部分之任意性自白與事實相符，是本件事
    證明確，被告犯行均堪認定，應依法論科。
三、核被告戊○○所為，係犯刑法第321條第1項第4款之結夥三
    人以上竊盜罪及同法第349條第1項之收受贓物罪。被告就犯
    罪事實(1)之結夥三人以上竊盜犯行，與己○○、該頭戴鴨舌
    帽之不詳年籍成年男子間，有犯意聯絡及行為分擔，應論以
    共同正犯。被告所犯上開結夥三人以上竊盜罪與收受贓物罪
    ，犯意各別，行為互殊，應予分論併罰。查被告有如犯罪事
    實欄所載之犯罪科刑執行情形，有臺灣高等法院被告前案紀
    錄表在卷可參，其於前案有期徒刑執行完畢後，5年以內故
    意再犯本案有期徒刑以上之罪，均為累犯，應依刑法第47條
    第1項規定，加重其刑。爰審酌被告正值壯年，不思以正當
    途徑取財，反藉機竊取他人財物，危害社會治安及人民財產
    安全，本應嚴懲，惟考量其就收受贓物犯行已於偵查中及本
    院審理中坦承，尚具悔意；就加重竊盜犯行一再釋詞狡辯、
    態度不佳等一切情狀，分別量處如主文所示之刑，並定應執
    行刑，以示懲儆。又扣案之黑色外套1件，並無證據證明與
    本件犯行有何關聯，故不併予宣告沒收。
據上論斷，應依刑事訴訟法第284條之1、第299條第1項前段，刑
法第28條、第321條第1項第4款、第349條第1項、第47條第1項、
第51條第5款，刑法施行法第1條之1，判決如主文。
本案經檢察官丙○○到庭執行職務。
中    華    民    國    98    年    5     月    26    日
                    刑事第三庭法  官  陳姵君
以上正本證明與原本無異。
如不服本判決應於收受送達後10日內向本院提出上訴書狀，並應
敘述具體理由；其未敘述上訴理由者，應於上訴期間屆滿後20日
內向本院補提理由書 (均須按他造當事人之人數附繕本)「切勿
逕送上級法院」。
中    華    民    國    98    年    5     月    27    日
                              書記官  王佩珠
附錄本案論罪科刑法條全文
刑法第321條第1項第4款：
    犯竊盜罪而有左列情形之一者，處六月以上、五年以下有期
    徒刑：
    四、結夥三人以上而犯之者。
刑法第349條
    收受贓物者處3年以下有期徒刑、拘役或500元以下罰金。搬
    運、寄藏、故買贓物或為牙保者，處5年以下有期徒刑、拘
    役或科或併科1千元以下罰金。
    因贓物變得之財物，以贓物論。


司法院資訊處製作；財團法人民間司法改革基金會備份。
